臺灣屏東地方法院刑事判決　　　　　　　 95年度訴字第753號
公　訴　人　臺灣屏東地方法院檢察署檢察官
被　　　告　甲○○
選任辯護人　蔡將葳律師
上列被告因違反槍砲彈藥刀械管制條例案件，經檢察官提起公訴
（95年度偵字第539號），本院判決如下：
    主  文
甲○○未經許可，製造可發射子彈具有殺傷力之槍枝未遂，累犯
，處有期徒刑貳年拾月，併科罰金新臺幣拾伍萬元，罰金如易服
勞役，以新臺幣壹仟元折算壹日。扣案如附表編號一所示之物均
沒收。
    事  實
一、甲○○有違反槍砲彈藥刀械管制條例、過失傷害、公共危險
    等前案紀錄，最近一次受有期徒刑執行完畢係因過失傷害案
    件，經本院94年度交易字第31號判處有期徒刑4 月，上訴後
    ，經臺灣高等法院高雄分院94年度交上易字第41號判決駁回
    上訴而確定，於民國95年1 月2 日易科罰金執行完畢。竟不
    知警惕，為製造可發射子彈，具有殺傷力槍枝，復基於違反
    槍砲彈藥刀械管制條例之犯意，自94年8 月、9 月間某日起
    ，未經許可，即以自行購置或向不詳姓名、年籍之人取得如
    附表一所示零件、材料，利用其工作所在機車行現有之金工
    工具，著手製造具有殺傷力之槍枝，嗣為警於95年1 月11日
    上午11時20分許，持本院核發之搜索票至其位在屏東市○○
    ○路○段118 號住所內搜索查獲而不遂，並扣得如附表所示
    之物。
二、案經內政部警政署刑事警察局移送臺灣屏東地方法院檢察署
    檢察官偵查起訴。
    理  由
一、按鑑定人由審判長、受命法官或檢察官就下列之人選任1人
    或數人充之：(一)就鑑定事項有特別知識經驗者。(二)經政府機
    關委任有鑑定職務者；鑑定之經過及其結果，應命鑑定人以
    言詞或書面報告；法院或檢察官得囑託醫院、學校或其他相
    當之機關、團體為鑑定，或審查他人之鑑定，並準用第203
    條至第206 條之1 規定，刑事訴訟法第198 條、第206 條第
    1 項、第208 條第1 項分別定有明文。本件卷附內政部警政
    署刑事警察局槍彈鑑定書、鑑定意見函，雖係被告以外之人
    於審判外之書面陳述，然內政部警政署刑事警察局係臺灣高
    等法院檢察署就查獲槍、彈有無殺傷力等槍砲、彈藥相關鑑
    定事宜概括選任之鑑定機關，有臺灣高等法院檢察署92年9
    月9 日檢文允字第0921001203號函附之「臺灣高等法院檢察
    署檢察長概括選任鑑定機關表列」足參，復經被告甲○○於
    本院審理時，明示同意納為證據，則上開槍彈鑑定書，為刑
    事訴訟法第159 條第1 項規定之例外情形，應認有證據能力
    。
二、前揭因著手製造具有殺傷力槍枝而以拆解玩具槍或自不詳姓
    名、年籍之人取得零件，並自行模仿製造槍管、滑套等主要
    組成部分而製成包括如附件槍管半成品、滑套半成品及鑽孔
    鐵塊等扣案物之事實，除據被告甲○○於本院審理時自白不
    諱，並有扣案如附表一所示之物，及內政部警政署刑事警察
    局95年4 月20日刑鑑字第0950025205號槍彈鑑定書、95年12
    月8 日刑鑑字第0950154383號鑑定意見函在卷可稽，堪信為
    真。辯護人於本院審理時，雖質疑扣案材料、零件等物之性
    質，是否堪當製造具殺傷力槍枝之主要組成零件，被告甲○
    ○就上開扣案物有無加工製成具有殺傷力槍枝之主、客觀能
    力云云，以為辯護。惟查：
  (一)一般槍枝發射子彈作用所依據者，係物理學上最基本之壓力
    （帕斯卡）原理，即利用火藥爆炸瞬間因氣體劇烈膨脹所形
    成強大壓力，對裝填在槍膛內之子彈或其他金屬物向槍管導
    引、加速之方向作功，達到破壞人體生物組織或其他射擊目
    標物構造之結果，原屬一般國中、國小自然科學教材程度之
    基本觀念，自百餘年前即經以當時之材料、技術及工具發明
    製作完成，就殺傷力即射擊子彈或其他金屬物須蘊含相當之
    動能而言，其關鍵僅需就材料、技術上提供足以封閉、導引
    火藥爆炸形成氣體膨脹壓力之環境即可，並普遍運用於戰場
    或其他射擊場合，原非新穎或尖端之科技，依現今資訊普及
    程度，坊間、網路介紹各型槍枝及製造方式者，比比皆是。
  (二)被告甲○○於本院審理時，既供承其為製造槍管，除將金屬
    管貫通外，猶利用機械產生強大推力，將超過原口徑大小尺
    寸之銑刀強行推擠通過，以製造一般制式槍枝設計於槍管中
    ，用以使射出子彈於飛行中，同時沿運動方向為軸線旋轉以
    穩定其行進路徑，提高射擊精準度之來復線，足徵其主觀上
    對槍枝原理及利用現有工具加工製造之技術，已具有相當程
    度之認識。又扣案被告甲○○所有上開供製造槍枝使用之物
    ，經本院送請內政部刑事警察局鑑定是否堪供製造具有殺傷
    力槍枝之材料、零件使用，亦僅據鑑定表示需另就製作人之
    知識、經驗、技術等主觀能力予以考量，對其客觀上是否堪
    充具備殺傷力槍枝之組成零件，則未據排除，有前引該局95
    年12月8 日刑鑑字第0950154383號鑑定意見函在卷可參。質
    言之，本件被告係以機車修理為業之人，依其職業經驗，對
    於在人類文明中發明於槍砲之後，同樣本於壓力作用，利用
    汽油等燃料在封閉環境中經點燃所生氣體膨脹壓力，推動活
    塞以為動力之汽車引擎內燃機作功之技術及原理，原已知之
    甚詳，又以其上開現有已經具備之知識、材料，考量現今網
    路發展之多元性與便利性，對利用前述火藥爆炸膨脹壓力原
    理作用之各型槍枝，甚至更精密武器之資訊，俯拾皆是，堪
    認以被告甲○○於前開查獲時所具備之主、客觀條件，及其
    模仿製造之進展程度，稍假時日，確能完成可射出蘊含相當
    動能之子彈而具備殺傷力之槍枝。是本件被告犯罪事證已確
    明確，應依法論科。
三、按具備殺傷力之槍枝為槍砲彈藥刀械管制條例所列管之物，
    依該條例第5 條規定，非經中央主管機關許可，不得製造。
    核被告甲○○所為，係犯違反槍砲彈藥刀械管制條例第8 條
    第5 項、第1 項未經許可，製造可發射金屬或子彈具有殺傷
    力之槍枝罪未遂。該罪法定刑關於併科罰金之規定，依94年
    2 月2 日修正公布，並於被告行為後自95年7 月1 日起施行
    之刑法第33條第5 款規定：「罰金：新臺幣1,000 元以上，
    以百元計算之。」較諸修正前刑法第33條第5 款為「罰金：
    1 元以上。」之規定，並未較有利於被告，依刑法第2 條第
    1 項前段規定，應依行為時之法律即修正前刑法第33條第5
    款之規定。
  (一)公訴意旨就被告甲○○前開同一犯罪事實，雖依同條例第13
    條第1 項、第5 項規定之製造槍枝主要組成零件罪既遂、未
    遂罪提起公訴。惟該等規定之立法目的，係在規範行為人為
    單純製造槍枝主要組成零件以供他人製造、維修槍枝等用途
    使用之目的，而製造該等配件之行為所定。苟行為人以製造
    槍枝為目的，於過程中製成部分主要組成零件者，其製造零
    件之低度行為原屬製造槍枝高度行為之必然階段，除應以上
    開製造槍枝罪予以論究外，自不另論其製造主要組成零件之
    行為。茲本件被告甲○○前揭加工行為之終極目的，係在製
    造可供射擊使用，具有殺傷力之槍枝，業據被告甲○○於本
    院審理時供承在卷，依現存卷證，並考量其生活背景、職業
    環境等條件，復查無可認為有單純製造槍枝主要組成零件之
    動機，是上開公訴意旨起訴之法條，即難謂恰，應由本院於
    基本社會事實同一之範圍內，變更其起訴法條。
  (二)被告甲○○前因過失傷害案件，經本院94年度交易字第31號
    判處有期徒刑4 月，上訴後經臺灣高等法院高雄分院94年度
    交上易字第41 號 判決駁回上訴而確定，甫於95年1 月2 日
    易科罰金執行完畢，有臺灣高等法院被告前案紀錄表及臺灣
    屏東地方法院檢察署刑案資料查註紀錄表各1 份在卷可按，
    茲於5 年以內再故意犯本件有期徒刑以上之罪，不論依94年
    2 月2 日修正公布前刑法第47條，或修正後，並於95年7 月
    1 日即被告前揭行為後施行之刑法第47條第1 項規定，均構
    成累犯，對被告而言並無有利或不利之情形，不生新舊法比
    較之問題，應逕依修正前刑法第47條，論以累犯，並加重其
    刑。又被告甲○○就上開製造槍枝犯行，係已著手於犯罪行
    為之實行而不遂，依修正後刑法第25條第2 項，應按既遂犯
    之刑減輕之，惟依修正前刑法第26條前段規定，係得按正犯
    之刑減輕，比較其規定，以修正後規定較有利於被告，爰依
    條正後刑法第25條第2 項規定減輕其刑，並依法先加重後減
    輕之。
四、爰審酌被告甲○○之年齡、品行、智識能力、犯罪製造槍枝
    之手段及已成就之階段、對於法益所生危險及侵害之程度，
    其為59年3 月25日出生、受有國中肄業教育程度、以擔任修
    理機車學徒為業之人，有年籍及其在本院審理時供承資料在
    卷可參，為本件犯罪時年35歲，正值青壯，竟不思進取，前
    有多次犯罪經法院判刑確定並執行完畢之紀錄，除上開構成
    累犯部分已如前述，不再重複評價者外，早於77年間即因公
    共危險罪，歷經臺灣士林地方法院77年度訴字第485 號、臺
    灣高等法院77年度上訴字第3172號判處有期徒刑6 月確定，
    於78年2 月21日入監執行，78年6 月12日期滿出監而執行完
    畢；嗣本件犯行前，又於93年間因持有武士刀2 把，違反槍
    砲彈藥刀械管制條例案件，經本院94年度簡字第466 號判處
    拘役50日確定，甫於94年9 月26日易科罰金執行完畢，有臺
    灣高等法院被告前案紀錄表、臺灣屏東地方法院檢察署刑案
    資料查註紀錄表、判決書、聲請簡易判決處刑書各1 份在卷
    可按，未幾又變本加厲，再犯本件製造槍枝犯行，素行欠佳
    ，並考量本件查獲扣案供其製造槍枝使用材料之數量，及其
    犯罪後均能坦認犯行，態度尚可等一切情狀，量處如主文所
    示之刑，又就併科罰金易服勞役之折算標準部分，因94年2
    月2 日修正公布之刑法第42條，於本件被告犯罪後，業於95
    年7 月1 日生效施行，原規定於該條第2 項以銀元1 元以上
    3 元以下折算1 日，但勞役期限不得逾6 個月；修正後規定
    於同條第3 項則以新臺幣1 千元、2 千元或3 千元折算1 日
    ，但勞役期限不得逾1 年，是依前開說明，並應適用修正後
    之法律即95年7 月1 日施行之刑法第42條第3 項規定，諭知
    易服勞役之折算標準，以資儆懲。
五、扣案如附表一所示之物，為被告甲○○所有並供本件犯罪所
    用之物，業據被告甲○○供承在卷，應依刑法第38條第1 項
    第2 款規定宣告沒收。扣案如附表二所示之物，依其性質均
    與製造槍枝所需工具或配件無關，復未據公訴意旨就其他與
    此相關之部分予以指述，亦不屬於依法不得持有之違禁物或
    其他應沒收之物，爰不另為沒收之宣告，附此敘明。
據上論斷，依刑事訴訟法第299 條第1 項前段、第300 條，槍砲
彈藥刀械管制條例第8 條第5 項、第1 項，刑法第11條前段、第
2 條第1 項、94年2 月2 日修正公布前刑法第47條、第26條第1
項、修正後刑法第42條第3 項、第38條第1 項第2 款，刑法施行
法第1 條之1 ，判決如主文。
本案經檢察官鍾仁松到庭執行職務
中　　華　　民　　國　　96　　年　　2 　　月　　6 　　日
            刑事第二庭    　審判長法　官  羅森德
                                  法　官　蘇碧珠
                                  法　官　陳松檀
以上係正本證明與原本無異。
如不服本判決應於收受本判決後送達後10日內向本院提出上訴書
狀，其未敘述上訴理由者，並得於提起上訴後10日內向本院補提
理由書狀（均須按他造當事人之人數附繕本）「切勿逕送上級法
院」
中　　華　　民　　國　　96　　年　　2 　　月　　6 　　日
                                  書記官  林祥玉
附錄本判決論罪之法條：
槍砲彈藥刀械管制條例第8條
未經許可，製造、販賣或運輸鋼筆槍、瓦斯槍、麻醉槍、獵槍、
空氣槍或第4 條第1 項第1 款所定其他可發射金屬或子彈具有殺
傷力之各式槍砲者，處無期徒刑或5 年以上有期徒刑，併科新臺
幣1 千萬元以下罰金。
未經許可，轉讓、出租或出借前項所列槍枝者，處5 年以上有期
徒刑，併科新臺幣1 千萬元以下罰金。
意圖供自己或他人犯罪之用，而犯前二項之罪者，處無期徒刑或
7 年以上有期徒刑，併科新臺幣 1 千萬元以下罰金。
未經許可，持有、寄藏或意圖販賣而陳列第1 項所列槍枝者，處
3 年以上10年以下有期徒刑，併科新臺幣700 萬元以下罰金。第
1 項至第3 項之未遂犯罰之。
【附表一】
┌──┬────────────────┬───┬─────────────────┐
│編號│物        品        名        稱│數  量│   備                      註     │
├──┼────────────────┼───┼─────────────────┤
│ 1. │仿BERETTA廠92FS型半自動手槍製造 │ 1支  │內政部警政署刑事警察局95年4月20日 │
│    │之金屬槍身                      │      │刑鑑字第0950025205號槍彈鑑定書    │
├──┼────────────────┼───┼─────────────────┤
│ 2. │仿BERETTA廠92FS型半自動手槍製造 │ 1包  │內政部警政署刑事警察局95年4月20日 │
│    │之金屬滑套、擊錘、撞針、土造金屬│      │刑鑑字第0950025205號槍彈鑑定書    │
│    │槍管等物                        │      │                                  │
├──┼────────────────┼───┼─────────────────┤
│ 3. │土造霰彈槍                      │ 1支  │內政部警政署刑事警察局95年4月20日 │
│    │（槍枝管制編號0000000000）      │      │刑鑑字第0950025205號槍彈鑑定書    │
├──┼────────────────┼───┼─────────────────┤
│ 4. │仿BERETTA廠93R型半自動手槍製造之│ 3個  │內政部警政署刑事警察局95年4月20日 │
│    │金屬滑套                        │      │刑鑑字第0950025205號槍彈鑑定書    │
├──┼────────────────┼───┼─────────────────┤
│ 5. │仿BERETTA廠M9型半自動手槍製造之 │ 1個  │內政部警政署刑事警察局95年4月20日 │
│    │金屬滑套                        │      │刑鑑字第0950025205號槍彈鑑定書    │
├──┼────────────────┼───┼─────────────────┤
│ 6. │仿BERETTA廠M9型半自動手槍製造之 │ 1個  │內政部警政署刑事警察局95年4月20日 │
│    │金屬滑套（欠缺槍機）            │      │刑鑑字第0950025205號槍彈鑑定書    │
├──┼────────────────┼───┼─────────────────┤
│ 7. │仿BERETTA廠84型半自動手槍製造之 │ 1個  │內政部警政署刑事警察局95年4月20日 │
│    │金屬滑套（欠缺撞針）            │      │刑鑑字第0950025205號槍彈鑑定書    │
├──┼────────────────┼───┼─────────────────┤
│ 8. │仿BERETTA廠92FS型半自動手槍製造 │ 1個  │內政部警政署刑事警察局95年4月20日 │
│    │之金屬彈匣                      │      │刑鑑字第0950025205號槍彈鑑定書    │
├──┼────────────────┼───┼─────────────────┤
│ 9. │仿BERETTA廠84型半自動手槍製造之 │ 1個  │內政部警政署刑事警察局95年4月20日 │
│    │金屬彈匣                        │      │刑鑑字第0950025205號槍彈鑑定書    │
├──┼────────────────┼───┼─────────────────┤
│10. │仿GLOCK廠27型半自動手槍製造之金 │ 1個  │內政部警政署刑事警察局95年4月20日 │
│    │屬彈匣                          │      │刑鑑字第0950025205號槍彈鑑定書    │
├──┼────────────────┼───┼─────────────────┤
│11. │仿COLT廠1908 CALIBER 25型半自動 │ 1個  │內政部警政署刑事警察局95年4月20日 │
│    │手槍製造之金屬彈匣              │      │刑鑑字第0950025205號槍彈鑑定書    │
├──┼────────────────┼───┼─────────────────┤
│12. │土造金屬槍管半成品              │ 4支  │內政部警政署刑事警察局95年4月20日 │
│    │                                │      │刑鑑字第0950025205號槍彈鑑定書    │
├──┼────────────────┼───┼─────────────────┤
│13. │金屬塊                          │ 1支  │內政部警政署刑事警察局95年4月20日 │
│    │（長約11公分，寬約1.5公分）     │      │刑鑑字第0950025205號槍彈鑑定書    │
├──┼────────────────┼───┼─────────────────┤
│14. │土造金屬滑套半成品              │ 4個  │內政部警政署刑事警察局95年12月8日 │
│    │                                │      │刑鑑字第0950154383號函            │
├──┼────────────────┼───┼─────────────────┤
│15. │金屬彈簧                        │ 4個  │內政部警政署刑事警察局95年12月8日 │
│    │                                │      │刑鑑字第0950154383號函            │
├──┼────────────────┼───┼─────────────────┤
│16. │鋼管                            │ 11支 │內政部警政署刑事警察局95年12月8日 │
│    │                                │      │刑鑑字第0950154383號函            │
├──┼────────────────┼───┼─────────────────┤
│17. │仿GLOCK廠27型半自動手槍製造之改 │ 1支  │內政部警政署刑事警察局95年12月8日 │
│    │造槍枝半成品                    │      │刑鑑字第0950154383號函            │
│    │（槍枝管制編號0000000000）      │      │                                  │
├──┼────────────────┼───┼─────────────────┤
│18. │鑽孔鐵塊                        │ 28塊 │內政部警政署刑事警察局95年12月8日 │
│    │                                │      │刑鑑字第0950154383號函            │
├──┼────────────────┼───┼─────────────────┤
│19. │金屬槍身                        │ 2支  │內政部警政署刑事警察局95年12月8日 │
│    │                                │      │刑鑑字第0950154383號函            │
├──┼────────────────┼───┼─────────────────┤
│20. │槍機半成品                      │ 1個  │內政部警政署刑事警察局95年12月8日 │
│    │                                │      │刑鑑字第0950154383號函            │
└──┴────────────────┴───┴─────────────────┘
【附表二】
┌──┬────────────────┬───┬─────────────────┐
│編號│物        品        名        稱│數  量│備                            註  │
├──┼────────────────┼───┼─────────────────┤
│ 1. │子彈底火                        │ 1包  │內政部警政署刑事警察局95年4月20日 │
│    │                                │      │刑鑑字第0950025205號槍彈鑑定書    │
├──┼────────────────┼───┼─────────────────┤
│ 2. │玩具金屬彈殼                    │ 39顆 │內政部警政署刑事警察局95年12月8日 │
│    │                                │      │刑鑑字第0950154383號函            │
├──┼────────────────┼───┼─────────────────┤
│ 3. │由玩具金屬彈殼組裝金屬彈頭而成之│ 3顆  │內政部警政署刑事警察局95年12月8日 │
│    │改造子彈（鑑定結果不具殺傷力）  │      │刑鑑字第0950154383號函            │
├──┼────────────────┼───┼─────────────────┤
│ 4. │金屬彈頭之改造土造子彈          │ 1顆  │內政部警政署刑事警察局95年12月8日 │
│    │                                │      │刑鑑字第0950154383號函            │
└──┴────────────────┴───┴─────────────────┘
